【裁判字號】    98,易,905
【裁判日期】    981113
【裁判案由】    詐欺
【裁判全文】
臺灣臺南地方法院刑事判決               98年度易字第905號
公  訴  人  臺灣臺南地方法院檢察署檢察官
被      告  乙○○
上列被告因詐欺案件，經檢察官提起公訴（98年度偵字第6492號
、第6472號），判決如下：
    主  文
乙○○無罪。
    理  由
一、公訴意旨略以：被告乙○○雖可預見將自己之金融帳戶提供
    他人使用，可能幫助他人從事財產犯罪，仍基於幫助詐欺之
    不確定故意，於民國98年2月間，在臺南市○○路與成功路
    口，將其所申請之臺灣中小企業銀行永康分行帳號為000000
    00000號帳戶（下稱系爭帳戶）之存摺、提款卡及密碼，提
    供予姓名年籍不詳之人，供犯罪集團作為存提款、匯款之用
    ，而以此方式幫助犯罪集團為詐欺犯行。該集團份子取得上
    揭帳戶資料後，意圖為自己不法所有之犯意聯絡，由集團成
    員於同98年2月20日以電話向丁○○、丙○○謊稱其購物將
    遭重複扣款云云，致丁○○、丙○○陷於錯誤，於同日依指
    示，丁○○匯款新臺幣（下同）29,988元至乙○○上開帳戶
    內、丙○○則匯款15,123元至乙○○上開帳戶內，嗣經丁○○、丙○○查證始知受騙，因認被告乙○○涉犯刑法第30條
    第1項、第339條第1項之幫助詐欺取財罪嫌云云。
二、按犯罪事實應依證據認定之，無證據不得認定犯罪事實。不
    能證明被告犯罪，應諭知無罪之判決，刑事訴訟法第154 條
    第2項、第301條第1項分別定有明文。次按所謂認定犯罪事
    實之證據，係指足以認定被告確有犯罪行為之積極證據而言
    ，該項證據自須適合於被告犯罪事實之認定，始得採為斷罪
    之資料；又事實之認定，應憑證據，如未能發現相當確實證
    據，或證據不足以證明，自不能以推測或擬制之方法，以為
    裁判之基礎，最高法院29年上字第3105號、40 年臺上字第
    86號判例著有明文。再按刑法上之幫助犯，係指以幫助之意
    思，對於正犯資以助力，使其犯罪易於達成而言，故幫助犯
    之成立，不僅須有幫助他人犯罪之行為，且須具備明知他人
    犯罪而予以幫助之故意，始稱相當；又刑法並不承認過失幫
    助之存在，是以從犯之成立，須有幫助之故意，亦即必須認
    識正犯之犯罪行為而予幫助者，始足當之，最高法院86年度
    臺上字第4824號、72年度臺上字第6553 號判決意旨可資參
    照。
三、檢察官認為被告涉有幫助詐欺罪嫌，係以本案經被害人丁○○、丙○○指述甚詳，此外除有被告乙○○臺灣中小企業銀
    行永康分行帳戶之開戶資料及交易明細資料外（南縣永警偵
    字第4337號警卷第34-38頁），復有被害人丁○○部分臺南
    市警察局第一分局東寧派出所受理各類案件紀錄表、受理詐
    騙帳戶通報警示簡便格式表（南縣永警偵字第43 37號警卷
    第22頁、第26頁）、被害人丁○○部分內政部警政署反詐騙
    案件紀錄表（南縣永警偵字第4337號警卷第27-28頁）、被
    害人丁○○部分金融機構聯防機制通報單（南縣永警偵字第
    4337號警卷第30頁）、被害人丁○○匯款之中華郵政公司自
    動櫃員機交易明細表（南縣永警偵字第4337號警卷第31 頁
    ）、被害人丙○○匯款之遠東國際商業銀行客戶交易明細表
    （南縣永警偵字第4338號警卷第12頁）、被害人丙○○部分
    台北縣政府警察局新莊分局中港派出所受理各類案件紀錄表
    、受理詐騙帳戶通報警示簡便格式表（南縣永警偵字第4338
    號警卷第17-18頁）、被害人丙○○部分內政部警政署反詐
    騙諮詢專線紀錄表（南縣永警偵字第4338號警卷第20 -21頁
    ）、被害人丙○○部分財團法人金融聯合徵信中心通報案件
    紀錄資訊（臺灣臺南地方法院檢察署98核交字第2136號卷第
    19頁）在卷可稽等資為論據。
四、訊據被告則堅決否認有本件犯行，辯稱伊於當時是因為要找
    工作，對方要求伊交付存摺、提款卡、密碼。伊是看報紙刊
    登的廣告要應徵司機，對方聯絡電話是0000000000號，伊是
    用其手機0000000000號跟對方聯絡，但是對方都沒有接電話
    ，等到轉語音信箱他才回撥給我。因為對方沒有接電話，我
    有詢問電信公司，他們說這樣就不會留下通話紀錄。我後來
    有去調記錄，有一筆我沒有看過的號碼，在那幾天出現，我
    可以提出我去調出來的通話紀錄，伊並無幫助他人詐欺取財
    之犯意等語。
五、經查：
(一)、本件被告所申設之系爭帳戶經詐騙集團利用作為向被害人丁○○、丙○○詐欺取財之入帳帳戶，而被害人丁○○、丙○○同於98年2月20日分別匯款29,988元及15,123元至乙○○
    上開帳戶內等情，業經被害人丁○○、丙○○指述甚詳，復
    有上揭帳戶之開戶資料、交易明細、匯款單據在卷可稽，此
    部分事實應堪認定。
(二)、被告申辦之上開銀行系爭帳戶遭詐騙集團利用，則被告是否
    因提供其帳戶之存摺及提款卡予他人，即應負檢察官所指詐
    欺取財罪之幫助犯罪責，非無疑義，蓋依前揭關於刑法上幫
    助犯之說明，被告應否負檢察官所指幫助犯罪責，端視被告
    於提供其所有之本件銀行帳戶存摺、提款卡及密碼予他人時
    ，對於該他人所欲實施之特定犯罪之行為，究竟有無認識，
    並本此認識進而以交付提款卡之方式予以助力，究明如下：
(1)、被告辯稱伊如何因應徵司機，而交付帳戶存摺及提款卡予他
    人，復於發覺有異時，即辦理掛失報警等情，業據被告提出
    報紙求職廣告1份為證。
(2)、依被告提出98年2月25日中華日報之人事資訊求職版觀之，
    確載有「誠徵汽機車代送人員男女不拘，有無經驗均可，熟
    市區路線佳，薪4萬起，＋獎金0000000000」之廣告，再被
    告亦考有小汽車駕駛執照，足可勝任廣告上所載之代送人
     員，亦有被告提出之駕駛執照影本一紙在卷可稽，故被告
     辯稱依求職廣告求職，進而依對方要求交付存摺、提款卡
     及密碼，非無實據。
(3)、再被告辯稱其於求職當日曾以其0000000000之行動電話撥打
    上開應徵之聯絡電話後，對方皆未即時接聽，反於其掛斷電
    話後，再以未顯示來電號碼之電話與其連絡，故其通聯紀錄
    無法顯示其曾以其手機如上開求職廣告上所示與對方連絡，
    再發話方外撥電話，但受話方「未接聽」此通電話，則該通
    外撥電話於「通聯紀錄」中確無此外撥紀錄，此有遠傳電信
    股份有限公司98 年9月4日遠傳（企營）字第09810901057號
    函在卷可稽（本院卷第14-16頁），是被告上開所辯非無足
    採，而卷附被告之通聯紀錄雖無被告行動電話0000000000與
    0000000000之連絡紀錄，亦無從為被告不利之認定。
(4)、再現今社會上以求職為幌，並要求求職者提供銀行帳號、提
    款卡、密碼等，亦時有所聞，故被告以前揭情詞置辯，非無
    可能，被告交付前開帳戶主觀上是否確有幫助他人犯罪之犯
    意並非無疑，仍存有合理之懷疑，自難逕予推論被告有幫助
    詐欺取財之犯意。
(5)、雖政府不斷大力宣導，提醒民眾注意有不法集團利用人頭帳
    戶，作為詐騙錢財之犯罪工具，藉此逃避檢警查緝之情事，
    而依一般常情，被告係有智識程度之成年人，卻輕易將本件
    銀行帳戶存摺及提款卡等物交予陌生人等情，固難符邏輯事
    理，然詐欺罪之被害人之所以為他人詐術所欺，或因一時失
    慮，或因本身另有欲求、或源於無知，不一而足，尚難期每
    個人均能冷靜思考對方之要求是否合於常理，則被告誤信對
    方要求，致提供本件銀行存摺及提款卡，雖有失當，尚難逕
    認被告有詐欺取財罪之幫助犯意。
(三)、末按為訴訟上證明之資料，須通常一般之人均不致於有所懷
    疑，而得確信其為真實之程度者，始得據為有罪之認定。倘
    其證明尚未達於此一程度，而有合理性懷疑存在時，即不得
    遽認被告犯罪。又刑事訴訟之被告依法並無自證無罪之義務
    ，若控罪所憑之積極證據，在生活經驗上尚不足以排除其他
    有利被告之合理推斷，致不足以證明犯罪事實時，仍不能因
    被告否認犯罪之辯解不成立，資為無視積極證據不足之理由
    （最高法院76年度台上字第4986號、30年上字第482號、30
    年上字第1831號等判例參照）。綜上所查，本件並無任何積
    極證據足資證明被告有將其系爭帳戶交付予詐欺集團使用，
    是亦無證據足以證明被告具有幫助詐欺集團詐騙金錢之不確
    定故意，自難僅憑系爭帳號為被告所申請，及被害人等之匯
    款執據、交易明細表等，遽認被告成立幫助詐欺取財罪，是
    本件尚未達到通常一般之人均不致有所懷疑，而得確信其為
    真實之程度者，而有合理之懷疑存在，致無從為被告涉有上
    開犯行之確信，且檢察官亦未提出其他積極證據足資證明被
    告有幫助詐欺取財之犯行，揆諸前述說明，是被告被訴上開
    罪名不能證明，依法應為無罪判決之諭知。
據上論斷，應依刑事訴訟法第301條第1項，判決如主文。
本案經檢察官甲○○到庭執行職務。
中    華    民    國    98    年    11    月    13    日
                  刑事第七庭    審判長法  官  鄧希賢
                                      法  官  朱中和
                                      法  官  田幸艷
以上正本證明與原本無異。
如不服本判決應於收受本判後10日內向本院提出上訴書狀，並應
敘述具體理由。其未敘述上訴理由者，應於上訴期間屆滿後20日
內向本院補提理由書狀（均須按他造當事人之人數附繕本）「切
勿逕送上級法院」。
                                      書記官  林怡芳
中    華    民    國    98    年    11    月    13    日


司法院資訊處製作；財團法人民間司法改革基金會備份。
